【裁判字號】    97,訴,5804
【裁判日期】    971231
【裁判案由】    損害賠償
【裁判全文】
臺灣臺北地方法院民事判決              97年度訴字第5804號
原      告  丙○○
                           1.
訴訟代理人  蘇衍維律師
複  代理人  戊○○
被      告  中國信託商業銀行股份有限公司
法定代理人  己○○
訴訟代理人  丁○○
            甲○○
            乙○○
上列當事人間損害賠償事件，本院於中華民國97年12月25日言詞
辯論終結，判決如下：
    主  文
被告應給付原告新臺幣貳拾萬元，及自民國九十七年六月十一日
起至清償日止，按年息百分之五計算之利息。
原告其餘之訴駁回。
訴訟費用新臺幣壹萬零玖佰元由被告負擔貳仟壹佰捌拾元，餘由
原告負擔。
本判決於原告以新台幣陸萬柒仟元供擔保後，得假執行。但被告
以新臺幣貳拾萬元為原告預供擔保後，得免為假執行。
原告其餘假執行之聲請駁回。
    事實及理由
一、原告主張：原告向來並無任何債信不良之紀錄，惟被告中國
    信託商業銀行股份有限公司因認原告係訴外人滕汝彬對被告
    貸款之保證人，且滕汝彬未依約清償，而於民國96年11月間
    通知原告暫時管制原告使用被告發行之信用卡，致原告無法
    使用該信用卡。因原告並非滕汝彬之保證人，經向被告客服
    部門反應，被告承辦人員確認原告確非滕汝彬之保證人，向
    原告道歉，並允諾予以更正處理。原告於96年12月20日向訴
    外人財團法人金融聯合徵信中心（下稱聯徵中心）申請原告
    之信用資料，發現原告之信用紀錄仍誤載原告為滕汝彬對被
    告貸款之保證人。原告嗣於97年1月18日向臺灣中小企業銀
    行股份有限公司林口分行（下稱臺灣中小企銀林口分行）借
    款新臺幣（下同）100萬元，作為發放員工過年獎金等周轉
    金，該行因原告信用紀錄有上開記載而拒絕核貸，原告於97
    年1月29日再向聯徵中心查詢原告之信用紀錄時，發現原告
    信用報告單上之上開記載仍未塗銷，足見被告遲至97年1月
    29日仍未發函聯徵中心塗銷原告上開信用不佳紀錄，致原告
    信用嚴重受損，原告因上開紀錄精神受極大打擊，且原告更
    無法向其他金融機構申請貸款以為周轉，且喪失甚多投資機
    會，爰依侵權行為之法律關係請求被告賠償原告非財產上之
    損害等語。並聲明：(一)被告應給付原告100萬元，及自起訴
    狀繕本送達翌日起至清償日止，按年息5％計算之利息；(二)
    願供擔保，請准宣告假執行。
二、被告則以：原告通知被告誤植其為滕汝彬保證人時，被告立
    即進行查證，並於97年1月25日發函聯徵中心，聯徵中心亦
    於97年1月31日覆函通知已更正原告資料。原告雖提出其國
    立臺灣大學夜間部歷史系學位證明，及其為統一超商股份有
    限公司（下稱統一超商）加盟業者和玲有限公司之代表人等
    資料，尚不足證明原告有因上開誤載致信用權受有損害之事
    實，況聯徵中心之信用紀錄並非放款之唯一依據，此自信用
    報告上載有：本報告僅供當事人參考，金融機構不宜作為金
    融交易准駁之唯一依據，仍請進一步徵信調查等語自明，且
    被告於97年1月28日去電原告表明：因聯徵中心資料尚未更
    正完畢，被告願以書面向其所申辦之銀行之銀行說明，如需
    照會，被告絕對配合等語，為原告所拒，是倘被告出具書面
    說明經過，臺灣中小企銀林口分行亦將接受原告申貸，則原
    告自未因此受有任何損害等語，資為抗辯。並聲明：(一)原告
    之訴及假執行之聲請均駁回；(二)如受不利判決，願供擔保請
    准宣告免為假執行。
三、兩造不爭執事項：
  (一)被告因認原告係滕汝彬對被告貸款之保證人，且滕汝彬未依
    約清償，而於96年11月間通知原告暫時管制原告使用被告發
    行之信用卡。經原告向被告客服部門反應，被告承辦人員確
    認原告確非滕汝彬之保證人，向原告道歉，並允諾予以更正
    處理。
  (二)原告於96年12月20日向聯徵中心申請原告之信用資料，發現
    原告之信用紀錄仍誤載原告為滕汝彬對被告貸款之保證人。
  (三)原告於97年1月18日向臺灣中小企銀林口分行借款100萬元，
    作為發放員工過年獎金等周轉金，該行因原告信用紀錄有上
    開記載而拒絕核貸。
  (四)被告於97年1月25日發函聯徵中心更正上開記載，聯徵中心
    於97年1月31日覆函通知已更正原告資料。
  (五)被告於97年1月28日去電原告表明：因聯徵中心資料尚未更
    正完畢，被告願以書面向其所申辦之銀行之銀行說明，如需
    照會，被告絕對配合等語，為原告所拒。
  (六)原告於97年1月29日再向聯徵中心查詢原告之信用紀錄時，
    發現原告信用報告單上之上開記載仍未塗銷。
四、得心證之理由：
    原告主張被告向聯徵中心錯誤報送原告為滕汝彬對被告貸款
    之保證人的行為，侵害原告之信用，應賠償原告非財產上之
    損害等情，被告對其確有上開錯誤報送之行為並不爭執，惟
    否認原告信用受有損害，而拒絕賠償，並以上開情詞置辯，
    是本件之爭點厥為：被告向聯徵中心錯誤報送原告為滕汝彬
    對被告貸款之保證人的行為，是否侵害原告之信用？如是，
    則原告得請求之損害賠償範圍為若干？茲析述如次：
  (一)按因故意或過失，不法侵害他人之權利者，負損害賠償責任
    又不法侵害他人之身體、健康、名譽、自由、信用、隱私、
    貞操，或不法侵害其他人格法益而情節重大者，被害人雖非
    財產上之損害，亦得請求賠償相當之金額。民法第184條第1
    項前段及第195條第1項前段分別定有明文。而所謂信用權，
    乃指以經濟活動上的可靠性及支付能力為內容的權利。而所
    謂「相當」，自應以實際加害情形是否重大，及被害者之身
    分地位與加害人經濟狀況等關係定之（最高法院47年台上字
    第1221號判例意旨參照）。本件被告抗辯：其雖誤向聯徵中
    心錯誤報送原告為滕汝彬對被告貸款之保證人，然並未損害
    原告之信用云云。惟聯徵中心係經財政部銀行局（自93年7
    月1日改隸行政院金融監督管理委員會）指定建置之全國性
    信用資料庫，職司信用卡、授信、現金卡等信用資料之建檔
    機構，而以金融機構之立場而言，是否接受當事人之貸款、
    申辦信用卡、現金卡等交易申請，考量之因素繁多，其中當
    事人信用狀況良寙與否，往往係交易是否准駁之重大依據，
    當事人若因自身帳款所保證之債務為按期清償，致留下負面
    之信用紀錄，自有可能導致實際有需要與金融機構往來時遭
    到拒絕，此觀證人庚○○即臺灣中小企銀林口分行行員證述
    ：原告於97年1月18日向臺灣中小企銀林口分行辦理信用擔
    保事宜時，該行查詢原告之信用紀錄，依聯徵中心資料顯示
    原告有從債務逾期之記載，遂向原告表明因其信用有瑕疵，
    而拒絕核貸等情（見本院卷第66頁）即明，足認被告向聯徵
    中心報送原告為滕汝彬對被告貸款之保證人，致聯徵中心辦
    理原告之保證債務註記，自足使原告之經濟活動與支付能力
    上的可靠性在該段保證債務註記期間受到質疑而蒙受損害，
    縱依聯徵中心97年1月31日金徵（業）字第0970001636號函
    所示（見本院卷第57頁），即被告於97年1月25日函請聯徵
    中心刪除原告之保證債務註記及聯徵中心於97年1月31日復
    函通知已為更正，惟仍不影響原告之信用在聯徵中心刪除原
    告之保證債務註記前確受有損害之事實，被告所辯，要非可
    採。是依上揭規定，原告請求被告賠償非財產上之損害，為
    有理由。
  (二)本院審酌原告為大學畢業，現任統一超商股份有限公司之加
    盟業者和玲有限公司（下稱和玲公司）之代表人，和玲公司
    96年度之營業額為237萬元，有國立臺灣大學97年5月2日（
    97）臺大夜補字第E011號學士學位證明書、原告之名片、公
    司及分公司基本資料查詢、和玲公司損益表、營業人銷售額
    與稅額申報書在卷可按（見本院卷第17頁至第26頁）；及原
    告於96年11月間即因被告錯誤管制原告使用被告發行之信用
    卡，而向被告反應，被告認錯、道歉並允諾更正，卻仍造成
    原告於97年1月18日申請貸款遭拒，並遲至97年1月25日始發
    函聯徵中心更正，註記期間非短，原告之過失非輕等一切情
    狀，認原告請求被告賠償非財產上之損害以20萬元為適當，
    逾此部分之請求，為無理由。
五、從而，原告依侵權行為之法律關係，請求被告給付20萬元，
    及自起訴狀繕本送達翌日即97年6月11日起至清償日止，按
    年息5％計算之利息，為有理由，應予准許。逾此範圍之請
    求，即屬無據，為無理由，應予駁回。
六、本件原告勝訴部分，兩造分別陳明願供擔保請准宣告假執行
    或免為假執行，核無不合，爰分別酌定如主文第4項所示相
    當之擔保金額，予以准許。至原告敗訴部分，假執行之聲請
    失其附麗，應予駁回。
七、本件事證已臻明確，兩造間其餘主張及舉證，經本院審酌後
    認與判決之結果不生影響，不再逐一論列，附此敘明。
八、訴訟費用負擔之依據：依民事訴訟法第79條。
中    華    民    國    97    年    12    月    31    日
                  民事第四庭  審判長法  官  周祖民
                                    法  官  匡  偉
                                    法  官  賴武志
以上正本係照原本作成
如對本判決上訴，須於判決送達後20日內向本院提出上訴狀
中    華    民    國    97    年    12    月    31    日
                                    書記官  施若娟


司法院資訊處製作；財團法人民間司法改革基金會備份。
